臺灣高雄地方法院刑事裁定　　　　　　　　　　　　　九十一年度聲再字第一八號
　　再審聲請人
　　即受判決人　甲○○
右列聲請人即受判決人因盜匪等案件，對於台灣高雄地方法院即本院於民國九十一年
三月六日宣示之九十年度重訴字第五四號刑事確定判決聲請再審，本院裁定如左：
    主  文
聲請駁回。
    理  由
一、按聲請再審，由判決之原審法院管轄，刑事訴訟法第四百十九條第一項定有明文
    。此所謂原審法院，指審理事實之法院而言，觀于本院二十一年聲字第三四號判
    例要旨，至為明顯。核與司法院院字第一○四九號解釋所載上訴於第二審既經撤
    回與未上訴同，嗣後聲請再審，應屬第一審法院管轄之旨趣亦同，此有最高法院
    五十五年度台抗字第一六六號判決意旨可資參照。是本件聲請人前對於本院九十
    年度重訴字第五四號判決雖提起上訴，嗣繫屬於台灣高等法院高雄分院以九十一
    年度上訴字第五七三號案件審理中，因聲請人撤回上訴而告確定，惟依前開說明
    ，本件聲請再審案件仍應由本院即第一審法院管轄之，合先敘明。
二、按有罪之判決確定後，有下列情形之一者，為受判決人之利益，得聲請再審：（
    一）原判決所憑之證物已證明其為偽造或變造者。（二）原判決所憑之證言、鑑
    定或通譯已證明其為虛偽者。（三）受有罪判決之人，已證明其係被誣告者。（
    四）原判決所憑之通常法院或特別法院之裁判已經確定裁判變更者。（五）參與
    原判決或前審判決或判決前所行調查之推事，或參與偵查或起訴之檢察官，因該
    案件犯職務上之罪已經證明者。（六）因發現確實之新證據，足認受有罪判決之
    人應受無罪、免訴、免刑或輕於原判決所認罪名之判決者。刑事訴訟法第四百二
    十條第一項各款定有明文。
三、聲請再審意旨略以：聲請人即受判決人甲○○前於民國九十一年三月六日（聲請
    狀誤載為同年月七日），因盜匪等案件經本院判處有期徒刑七年六月、褫奪公權
    四年確定。惟因發現以下確實新證據，足認該判決具有再審事由（詳參卷附聲請
    再審狀）：
（一）慶豐銀行九十年十月三十一日（90）消卡催第二二五號函文及該函所附刷卡消
       費明細表：可證明同案被告蔡富鴻與被害人黃文全之間確實具有債權債務關
       係，從而並無成立擄人勒贖罪之餘地。
（二）系爭判決所認定之事實與所採證據不相符合：原判決係認「被害人黃文全於案
      發當天在車上第一次主動拿出新台幣（下同）六萬五千元，又以電話告訴其妻
      準備五萬五千元，先後二次金額共計十二萬元」，則依經驗法則，此種付款方
      式無疑是雙方具有債務上問題，足認被害人之指訴誇大不實。
（三）原審判決認定「被害人黃文全於案發當時係遭西瓜刀架於脖子上強押上車」一
      節，惟查本案並無西瓜刀扣案，原審亦未曾詢問被害人該西瓜刀之規格、尺寸
      ，或命其描繪、畫出該刀之規格、尺寸，屬重要證據未予調查。
（四）聲請人在本案中並無任何犯罪工具遭查扣。又原判決認定「聲請人係戴上手套
      開車」一節，惟聲請人豈有如此目無法紀之理，是上開認定顯有違常理。又聲
      請人已與被害人黃文全和解，依刑法第五十七條第十款規定應從輕量刑。
綜前理由，爰依法提起再審之訴。
四、經查，聲請人即受判決人甲○○前於九十一年三月六日，因盜匪等案件經本院以
    九十年度重訴字第五四號判處有期徒刑七年六月、褫奪公權四年，經聲請人提起
    上訴，於台灣高等法院高雄分院以九十一年度上訴字第五七三號案件審理中，因
    聲請人撤回上訴而告確定，有本院上開刑事判決書、被告之台灣高雄地方法院檢
    察署刑案資料查註紀錄表、本院被告院內索引卡紀錄表及台灣高等法院被告全國
    前案紀錄表各一紙在卷可憑，並經本院調閱上開案件全卷核閱無誤，堪信為真實
    。惟查：
（一）按刑事訴訟法第四百二十條所謂之「發現確實之新證據」（第一項第六款），
      需指該項證據，事實審法院於判決前未經發見，不及調查斟酌，至其後始行發
      現者而言，且必須可認為確實足以動搖原確定判決，而為受判決人有利之判決
      者為限（參照最高法院二十八年抗字第八號、三十三年抗字第七Ｏ號判例）。
      而經本院調閱本案全卷，聲請人所提出上述四點「新證據」內容，均不符合前
      開最高法院判例所謂之「確實新證據」，且其中第一點所指之慶豐銀行函文，
      並業經原判決於理由中論駁明確，此外，該判決理由並已敘明何以認定聲請人
      與同案被告蔡富鴻係犯刑法第三百四十七條第一項擄人勒贖罪之理由，是本件
      聲請不符合此款再審事由。再者，依聲請狀所載內容，其聲請亦均不符合刑事
      訴訟法第四百二十條第一項其餘各款之再審事由。
（二）又刑事訴訟法第四百二十一條規定「不得上訴於第三審法院之案件，除前條規
      定外，其經第二審確定之有罪判決，如就足生影響於判決之重要證據漏未審酌
      ，亦得為受判決人之利益聲請再審」，惟此乃僅針對不得上訴第三審之案件所
      定之再審事由，查本案聲請人係犯刑法第三百四十七條第一項之擄人勒贖罪，
      非不得上訴第三審之案件（參照刑事訴訟法第三百七十六條規定），且聲請人
      業於本案第二審法院審理中撤回上訴而使本案判決確定，自無適用本條再審事
      由之餘地。況聲請人提起再審之時間，亦已逾刑事訴訟法第四百二十四條所定
      「應於送達判決後二十日內提出」之聲請再審期間，是聲請人前開理由亦均不
      符合依本款聲請再審之程序。
五、綜上所述，本件聲請均不符合聲請再審事由之規定，為無理由，應予駁回，爰依
    刑事訴訟法第四百三十四條第一項，裁定如主文。
中      華      民      國      九十一      年    十    月    二十三    日
                                      臺灣高雄地方法院刑事第六庭
                                          法  官  周玉群
右正本證明與原本無異。
如不服本裁定，應於裁定送達後五日內，向本院提出抗告狀。
                                          書記官  陳瓊芳
中      華      民      國      九十一      年    十    月    二十三    日
